【裁判字號】    99,交聲,441
【裁判日期】    991018
【裁判案由】    違反道路交通管理處罰條例聲明異議
【裁判全文】
臺灣新竹地方法院交通事件裁定         99年度交聲字第441號
原處分機關  交通部公路總局新竹區監理所新竹市監理站
異  議  人
即受處分人  甲○○  53歲民.
上列異議人即受處分人因違反道路交通管理處罰條例案件，對於
交通部公路總局新竹區監理所新竹市監理站民國99年7 月19日竹
監新四字第裁51-Z2A009957號違反道路交通管理事件裁決處分聲
明異議，本院裁定如下：
    主  文
原處分撤銷。
甲○○汽車駕駛人，駕駛汽車經測試檢定酒精濃度超過規定標準
，處罰鍰新臺幣萬肆仟伍佰元，並吊扣其小型車普通駕駛執照
壹年及接受道路交通安全講習。
    理  由
一、(1)按受處分人，不服主管機關所為之處分，得於接到裁決書
    之翌日起20日內，向管轄地方法院聲明異議；又交通法庭認
    為聲明異議有理由者，應以裁定將原處分經聲明異議部分撤
    銷，並自為裁定，道路交通管理處罰條例第87條第1 項、道
    路交通案件處理辦法第20條前段分別定有明文。(2)次按汽車
    駕駛人飲用酒類或其他類似物後其吐氣所含酒精濃度超過每
    公升0.25毫克以上，不得駕車；又汽車駕駛人，駕駛汽車經
    測試檢定有酒精濃度超過規定標準者，處新臺幣15,000元以
    上60,000元以下罰鍰，並當場移置保管該汽車及吊扣其駕駛
    執照1 年；又汽車駕駛人有第35條第1 項規定之情形者，應
    接受道路交通安全講習，此分別為道路交通安全規則第114
    條第2 款、道路交通管理處罰條例第35條第1 項第1 款及第
    24條第1 項第2 款定有明文。(3)再按違反道路交通管理事件
    裁決書處罰主文欄，應填註應受吊扣之汽車牌照、駕駛執照
    或執業登記證名稱、號碼及吊扣期間，違反道路交通管理事
    件統一裁罰基準及處理細則第43條第2 項第3 款亦定有明文
    。
二、原處分意旨略以：本件異議人即受處分人甲○○於99年7 月
    17日凌晨1 時6 分許，飲酒後駕駛車號IK-2277 號自用小客
    車，行經國道一號南下96.6公里處，因有「酒後駕車，經檢
    測酒精濃度為0.49MG/L」之違規行為，經內政部警政署國道
    公路警察局楊梅分隊員警填製公警局交字第Z2A009957 號舉
    發違反道路交通管理事件通知單（下稱舉發通知單）當場舉
    發，嗣經原處分機關認異議人確有上開違規行為，乃於99年
    7 月19日以竹監新四字第裁51-Z2A009957號裁決書（下稱裁
    決書），依據道路交通管理處罰條例第35條第1 項第1 款（
    裁決書漏載第24條第1 項第2 款）之規定，裁處異議人罰鍰
    新臺幣34,500元，吊扣駕駛執照12個月，並施以道路交通安
    全講習。
三、聲明異議意旨略以：異議人因駕自用車被酒測被吊扣職業大
    客車，可是我要找工作很不方便，能不能給我一次有就業的
    機會等語。
四、本件異議人酒後駕車係一個交通違規行為，有關其違規行為
    處罰效果之罰鍰、吊扣駕駛執照與施以道路交通安全講習等
    ，係依據同一法律規定（即道路交通管理處罰條例第35條第
    1 項第1 款、第24條第1 項第2 款）所為之處罰，其處罰方
    式雖有3 種，但實際上為單一處分，無法割裂，與該項交通
    違規行為是否存在亦均無從分離，法院於審理時，應先確定
    異議人是否確有交通違規行為事實，再決定原處分機關所適
    用之法律有無錯誤。從而，異議人雖陳明僅就罰鍰部分聲明
    異議，其餘處罰部分並未提及，惟該吊扣駕駛執照及施以道
    路交通安全講習部分，與其交通違規行為是否存在既無從分
    離，法院自應全部予以審理，合先敘明（臺灣高等法院98年
    法律座談會第23號提案研討結果參照）。
五、經查：
（一）本件異議人即受處分人甲○○於99年7 月17日凌晨1 時6
      分許，酒後駕駛車號IK-2277 號自用小客車，行經國道一
      號南下96.6公里處，為警攔查，經測試其呼氣酒精濃度已
      達每公升0.49毫克等情，此為異議人所不爭執，並有上開
      舉發通知單、裁決書各1 紙附卷可稽，堪認為真實。
（二）關於吊扣何等級車輛駕駛執照之疑義：
  １、按道路交通管理處罰條例第68條業於94年12月14日修正，
      並自95年3 月1 日施行，修正前該條文規定：「汽車駕駛
      人，因違反本條例及道路交通安全規則之規定，受吊扣或
      吊銷駕駛執照處分時，吊扣或吊銷其持有各級車類之駕駛
      執照」；修正後該條文規定：「汽車駕駛人，因違反本條
      例及道路交通安全規則之規定，受吊銷駕駛執照處分時，
      吊銷其持有各級車類之駕駛執照」。查該條文修正前，其
      原提案修正條文為：「汽、機車駕駛人，因違反本條例及
      道路交通安全規則之規定，受吊扣或吊銷駕駛執照處分時
      ，吊扣或吊銷其違法或違規當時所駕駛車輛之駕駛執照」
      ；立法理由略以：「原條文將違法或違規駕駛人所持有各
      級車類之駕駛執照一併吊扣或吊銷，失之過酷，影響人民
      工作及生活甚鉅，差修正之」等語。而最後通過之修正條
      文，係將道路交通管理處罰條例第68條原有條文中之「吊
      扣或」三字刪除。準此，參照上開立法理由及立法經過，
      依修正後之條文，上開規定受「吊銷駕照」處分者，仍維
      持吊銷駕駛人持有各級車類之駕駛執照，至於受「吊扣駕
      照」處分者，則僅「吊扣」其違法或違規當時所駕駛車輛
      之駕駛執照，不再吊扣其持有各級車類之駕駛執照。經查
      ，本件異議人違規行為時間為99年7 月17日，徵諸首揭道
      路交通管理處罰條例第68條之修正時間，本件自應適用修
      正後之現行道路交通管理處罰條例第68條之規定，先予敘
      明。
  ２、現行道路交通管理處罰條例第68條之規定既將「吊扣」等
      字刪除，異議人受吊扣駕駛執照處分時，應不再吊扣其持
      有之各級車類駕駛執照，故原處分機關於作成吊扣駕駛執
      照處分時，應就異議人所應吊扣之駕駛執照種類予以限定
      ，即僅得吊扣異議人違規當時所駕駛車輛之駕駛執照，始
      符依法行政原則。是本件異議人於違規時領有普通小行車
      駕駛執照而具有駕駛小型車之資格，其駕駛小型車違規，
      依法所受之處分應為限制其駕駛小型車之權利，而非限制
      異議人駕駛職業大客車之權利，始符合比例原則。
  ３、觀諸原處分機關出具之裁決書內容，並未依照違反道路交
      通管理事件統一裁罰基準及處理細則第43條第2 項第3 款
      規定而載明裁決吊扣何等級車輛之駕駛執照，核屬內容不
      明確之裁決處分。嗣觀諸原處分機關就本件聲明異議之意
      見書內容，則記載吊扣異議人違規時所考領之職業大客車
      駕駛執照，是認原處分機關無視於現行道路交通管理處罰
      條例第68條之修法意旨，而欲執行吊扣異議人所考領之職
      業大客車駕駛執照，顯已逾越現行道路交通管理處罰條例
      第68條之規範意涵及範圍，與依法行政原則有違。從而，
      本件異議人之「酒後駕駛自用小客車，經測試呼氣中酒精
      濃度超過規定標準」之違規行為，依法僅能吊扣異議人小
      型車普通駕駛執照1 年。
六、綜上所述，原處分機關就裁處吊扣異議人駕駛執照12個月之
    裁決處分，既有上開不當之處，本件聲明異議自有理由，且
    因本件為一交通違規行為，吊扣駕照部分因與罰鍰、道路安
    全講習處分無從區分，雖異議人未就罰鍰及施以道路交通安
    全講習部分有所爭執，然仍應由本院將原處分撤銷，自為裁
    罰如主文第2 項所示，以期適法。
七、據上論斷，應依道路交通管理處罰條例第87條第2項，道路
    交通案件處理辦法第20條前段，裁定如主文。
中    華    民    國    99    年    10    月    18    日
                   交通法庭法  官  黃美文
以上正本證明與原本無異。
如不服本裁定應於送達後5日內向本院提出抗告狀。
中    華    民    國    99    年    10    月    18    日
                           書記官  劉亭筠

司法院資訊處製作；財團法人民間司法改革基金會備份。
